臺灣士林地方法院刑事判決
110年度易字第524號
公  訴  人  臺灣士林地方檢察署檢察官
被      告  陳佩青



上列被告因詐欺等案件，經檢察官提起公訴（110年度偵字第109
00號），本院判決如下：
    主  文
陳佩青犯詐欺得利罪，共貳罪，各處罰金新臺幣貳仟元，罰金如
易服勞役，以新臺幣壹仟元折算壹日；又犯詐欺得利罪，共貳罪
，各處罰金新臺幣參仟元，罰金如易服勞役，以新臺幣壹仟元折
算壹日。應執行罰金新臺幣捌仟元，罰金如易服勞役，以新臺幣
壹仟元折算壹日。緩刑貳年。
    事  實
一、陳佩青明知住宿旅店需支付住宿費用，且依財力狀況並無支
    付能力，亦無付款之意，竟意圖為自己不法之所有，分別基
    於詐欺得利之犯意，先於㈠民國109年10月1日21時許，至臺
    北市○○區○○○路00號之五行旅店股份有限公司（更名後為小
    角落旅店股份有限公司，下稱小角落旅店）要求住宿，致櫃
    臺人員誤信其有付款能力，而陷於錯誤，安排陳佩青入住，
    並於109年10月6日7時許，同意陳佩青未支付此次住宿費即
    可離去；復於㈡109年10月9日21時許，至上址小角落旅店要
    求投宿，櫃臺人員因仍信其有付款能力仍安排陳佩青入住，
    嗣陳佩青於109年10月14日7時許欲離去之際，向小角落旅店
    代表人廖柏鈞佯稱：先給付新臺幣（下同）150元，其餘住
    宿費3,600元日後再付等語，並提供聯絡電話以取信廖柏鈞
    ，致廖柏鈞陷於錯誤，容任陳佩青未付清全額住宿費即可離
    去，陳佩青因而受有免於支付積欠住宿費3,600元之利益。
二、陳佩青明知進入上址小角落旅店需取得大門密碼，該旅店於
    每日21時後即無櫃臺人員提供服務，且住宿需支付費用，竟
    意圖為自己不法之所有，基於侵入住宅及詐欺得利之犯意，
    先於㈠110年3月18日21時31分許，在小角落旅店1樓大門外，
    向旅店內不知情之房客佯稱：其忘記密碼、忘記攜帶房卡等
    語，使不知情之房客為其開啟旅店大門，以此方式侵入小角
    落旅店後，即使用旅店浴室盥洗設備，並於同日22時31分許
    至該旅店4樓F房住宿，至110年3月19日6時45分許未支付該
    次住宿費即逕自離去；復於㈡110年3月20日21時55分許，利
    用不知情之房客於上址小角落旅店1樓大廳休憩時，從外敲
    打玻璃吸引房客注意後，向其佯稱：其忘記密碼、忘記攜帶
    房卡等語，使不知情之房客為其開啟大門，以此方式侵入小
    角落旅店後，即使用浴室盥洗設備，並於同日22時53分許至
    該旅店4樓F房住宿，至110年3月21日7時7分許未支付該次住
    宿費即逕自離去。嗣經廖柏鈞調閱小角落旅店監視器錄影畫
    面並報警處理，經警循線查悉上情。
三、案經小角落旅店訴由臺北市政府警察局大同分局報告臺灣士
    林地方檢察署（下稱士林地檢署）檢察官偵查起訴。
    理  由
壹、程序方面
一、按被告以外之人於審判外之言詞或書面陳述，除法律有規定
    者外，不得作為證據，刑事訴訟法第159條第1項固定有明文
    ；惟被告以外之人於審判外之陳述，雖不符同法第159條之1
    至第159條之4之規定，而經當事人於審判程序同意作為證據
    ，法院審酌該言詞陳述或書面陳述作成時之情況，認為適當
    者，亦得為證據，同法第159條之5第1項亦定有明文。經查
    ，本院引用被告陳佩青以外之人於審判外之陳述，業經檢察
    官、被告於審理程序同意作為證據【本院110年度易字第524
    號卷（下稱本院易字卷）第266至269頁】，本院審酌該等證
    據作成之情況，核無違法取證或其他瑕疵，且與待證事實具
    有關聯性，認為以之作為證據為適當，依刑事訴訟法第159
    條之5規定，均有證據能力。
二、其餘認定本案犯罪事實之非供述證據，查無違反法定程序取
    得之情，依刑事訴訟法第158條之4規定反面解釋，亦具有證
    據能力。
貳、實體方面
一、認定犯罪事實所憑之證據及理由：
  ㈠上揭事實，業經被告於審理中坦承不諱（本院易字卷第266頁
    ），核與證人即告訴人小角落旅店負責人廖柏鈞【士林地檢
    署110年度偵字第10900號卷（下稱偵卷）第21至25頁】大致
    相符，並有五行旅店股份有限公司及其更名為小角落旅店之
    公司變更登記表、被告之住宿記錄、證人廖柏鈞傳送予被告
    之簡訊、旅店監視器錄影畫面擷圖（偵卷第31至45、51至57
    、75、123、124頁，本院易字卷第143至145頁）在卷可稽，
    足證被告之自白與事實相符，洵堪採信。
  ㈡從而，本案事證明確，被告犯行洵堪認定，應依法論科。
二、論罪科刑：
  ㈠按刑法第339條第1項、第2項分別規定詐欺取財罪及詐欺得利
    罪，前者之行為客體係指財物，後者則指取得債權、免除債
    務、延期履行債務或提供勞務等財物以外之財產上不法利益
    （最高法院86年度台上字第3534號判決意旨參照）。查被告
    於本案中所詐得小角落旅店免費住宿之利益，並非現實可見
    之有形財物，自屬具有財產上價值之利益。是核被告所為，
    就上揭事實一㈠、㈡部分，均係犯刑法第339條第2項之詐欺得
    利罪；就事實二㈠、㈡部分，均係犯刑法第306條第1項之侵入
    住宅罪、同法第339條第2項之詐欺得利罪。
  ㈡被告就犯罪事實二㈠、㈡部分，所犯前揭詐欺得利、侵入住宅
    等2罪，手法雖略有不同，但犯罪時間均有重合、交疊，且
    均係為達免於給付住宿費用之不法利益之同一目的，堪認各
    該行為間具有手段目的方法之關係，係以一行為觸犯數罪名
    ，為想像競合犯，應依刑法第55條前段規定，各從一重之詐
    欺得利罪處斷。
  ㈢被告就所犯上開4次詐欺得利罪，犯意各別，行為互殊，應予
    分論併罰。
  ㈣爰以行為人責任為基礎，審酌被告正值青壯年，卻不思以合
    法正當途徑得利，而以詐術使告訴人陷於錯誤，提供具有財
    產價值之住宿服務後，隨即藉口離去且無法與之取得聯繫，
    甚至利用不知情之房客為其開啟旅店大門，侵入並使用旅店
    設備、住宿，使告訴人均受有無法收取住宿費用之財產上損
    害，顯然缺乏尊重他人財產權益之觀念，實屬不該；惟念其
    犯後終知坦承犯行，並與告訴人達成調解，已給付告訴人全
    額款項之犯後態度，有本院調解筆錄、111年6月20日公務電
    話記錄、收據（本院易字卷第125、126、159、273頁）在卷
    可憑，足認被告犯後已有相當悔意；暨兼衡其素行（見臺灣
    高等法院被告前案紀錄表）及於本院審理時自陳係技術學院
    畢業之智識程度，未婚，無子女，現擔任食品業銷售員之家
    庭、生活經濟狀況（本院易字卷第270頁）等一切情狀，分
    別量處如主文所示之刑，並均諭知易服勞役之折算標準。
  ㈤按數罪併罰之定應執行刑，係出於刑罰經濟與責罰相當之考
    量，並非予以犯罪行為人不當之利益，為一種特別的量刑過
    程，定應執行刑之宣告，乃對行為人本身及所犯各罪之總檢
    視，除應考量行為人所犯數罪反應出之人格特性，並應權衡
    審酌行為人之責任與整體刑法目的及相關刑事政策，在量刑
    權之法律拘束性原則下，依刑法第51條第5款規定，採限制
    加重原則，以宣告各刑中之最長期限為下限，各刑合併之刑
    期為上限，但最長不得逾30年，資為量刑裁量權之外部界限
    ，並應受比例原則、平等原則、責罰相當原則、禁止重複評
    價原則等內部界限之支配，使以輕重得宜，罰當其罪，俾符
    合法律授與裁量權之目的，以區別數罪併罰與單純數罪之不
    同。本院衡酌被告所犯本案犯行，係在109年10月及110年3
    月間所為，且犯罪性質均涉詐欺得利罪，爰本於罪責相當性
    之要求，在內、外部界限範圍內，就本案整體犯罪之非難評
    價、各行為彼此間之偶發性、各行為所侵害法益之專屬性或
    同一性予以綜合判斷，及斟酌被告犯罪行為之不法與罪責程
    度、對其施以矯正之必要性等情，定其應執行之刑如主文所
    示，併諭知如易服勞役之折算標準。
  ㈥又被告未曾因故意犯罪受有期徒刑以上刑之宣告，有臺灣高
    等法院被告前案紀錄表在卷可佐，其所為本案詐欺得利行為
    雖有不當，然其僅因一時失慮致罹典章，於本院準備程序時
    ，已與告訴人達成調解，並全部給付完畢，已於前述，足見
    其犯後態度尚可，信其經此科刑教訓，應能知所警惕而無再
    犯之虞，併參酌告訴人之負責人廖柏鈞於本院審理時亦表示
    同意法院對被告宣告緩刑之意見（本院易字卷第270頁），
    是本院認所宣告之刑以暫不執行為適當，爰併予宣告緩刑2
    年，以啟自新。
三、沒收部分：
  ㈠按犯罪所得，屬於犯罪行為人者，沒收之；沒收，於全部或
    一部不能沒收或不宜執行沒收時，追徵其價額；又犯罪所得
    已實際合法發還被害人者，不予宣告沒收或追徵，刑法第38
    條之1第1項前段、第3項、第5項分別定有明文。又所謂實際
    合法發還，是指因犯罪而生民事或公法請求權已經被實現、
    履行之情形而言，不以發還扣押物予原權利人為限，其他如
    財產犯罪，行為人已依和解條件履行賠償損害之情形，亦屬
    之。申言之，犯罪所得一旦已實際發還或賠償被害人者，法
    院自無再予宣告沒收或追徵之必要（最高法院109年度台上
    字第531號刑事判決意旨參照）。
　㈡查證人廖柏鈞於警詢時證稱：被告於109年10月2日至6日、10
    月9日至14日在我們旅館住宿9個晚上皆未付錢，另10月1日
    至2日亦有住宿450元，但只付150元，總共詐欺我們3,600元
    等語（偵卷第22），並有被告之住宿紀錄（本院易字卷第14
    3、145頁）在卷可稽，可見被告就上開事實一㈠、㈡所示犯行
    之未扣案犯罪所得即所獲財產利益為3,600元；再加計上開
    事實二㈠、㈡之110年3月18日（星期四）、20日（星期六）所
    獲財產上利益為免於支付平日住宿費300元、假日住宿費450
    元，故被告本案犯罪所得合計為4,350元，而被告依調解結
    果已給付告訴人1萬元，亦有本院調解筆錄、111年6月20日
    公務電話記錄、收據（本院易字卷第125、126、159、273頁
    ）在卷可憑，應可認上開犯罪所得均業已實際發還告訴人，
    依刑法第38條之1第5項規定，自不再宣告沒收、追徵。
據上論斷，依刑事訴訟法第299條第1項前段，判決如主文。
本案經檢察官吳爾文提起公訴，檢察官郭季青、李清友到庭執行
職務。
中　　華　　民　　國　　111 　年　　11　　月　　29　　日
                  刑事第七庭　審判長法  官  李育仁
　　　　　　　　　
　　　　　　　　　                  法  官  林靖淳
　　　　　　　　　
　　　　　　　　　                  法  官  吳佩真 
以上正本證明與原本無異。
如不服本判決應於收受送達後20日內向本院提出上訴書狀，並應
敘述具體理由。其未敘述上訴理由者，應於上訴期間屆滿後20日
內向本院補提理由書 (均須按他造當事人之人數附繕本 )「切勿
逕送上級法院」。
                                    書記官  黃婕宜
中　　華　　民　　國　　111 　年　　11　　月　　29　　日
附錄本案論罪科刑法條：
中華民國刑法第306條
無故侵入他人住宅、建築物或附連圍繞之土地或船艦者，處1年
以下有期徒刑、拘役或9,000元以下罰金。
無故隱匿其內，或受退去之要求而仍留滯者，亦同。

中華民國刑法第339條
意圖為自己或第三人不法之所有，以詐術使人將本人或第三人之
物交付者，處5年以下有期徒刑、拘役或科或併科50萬元以下罰
金。
以前項方法得財產上不法之利益或使第三人得之者，亦同。
前二項之未遂犯罰之。